臺灣桃園地方法院刑事判決　　　　　　 100年度易字第1032號
公　訴　人　臺灣桃園地方法院檢察署檢察官
被　　　告　衛兆輝
上列被告因詐欺案件，經檢察官提起公訴（100 年度偵字第1250
號），本院判決如下：
    主  文
衛兆輝幫助意圖為自己不法之所有，以詐術使人將本人之物交付
，處有期徒刑肆月，如易科罰金，以新臺幣壹仟元折算壹日。
    事  實
一、衛兆輝明知某真實姓名年籍不詳之成年人與所屬詐騙集團成
    年正犯成員不自行申辦金融機構帳戶之提款卡，而要求其提
    供金融帳戶之提款卡及密碼，係擬供為詐欺等不法犯罪行為
    贓款匯入之人頭帳戶之用，竟仍基於幫助詐欺取財之犯意，
    於民國99年6 月8 日前之某不詳時間，在臺灣地區某不詳處
    所，將其於97年3 月13日在安泰商業銀行（下稱安泰銀行）
    桃園分行所開立帳號00000000000000號帳戶及其於86年4 月
    14日在中華郵政股份有限公司臺中松竹郵局（下稱郵局）所
    開立局號000000-0號、帳號000000-0號帳戶之提款卡交付予
    該成年人，並告知上開2 帳戶之提款卡密碼。嗣該成年人與
    所屬詐騙集團成年正犯成員意圖為自己不法之所有，基於詐
    欺取財之犯意聯絡，先後為以下行為：(一)由該詐騙集團某真
    實姓名年籍不詳之成年女性成員於99年6 月8 日晚間6 時 2
    分許，撥打電話與王秀文聯絡，佯稱王秀文在燦坤刷卡消費
    購買洗衣機，惟因會計人員失誤而重複扣款，王秀文須操作
    自動櫃員機消除磁碟密碼以取消扣款云云；隨即由該詐騙集
    團某真實姓名年籍不詳之成年女性成員再撥打電話與王秀文
    聯絡，佯稱係華南銀行人員，要幫王秀文處理取消扣款事宜
    ，請王秀文依指示操作自動櫃員機云云，使王秀文信以為真
    而陷於錯誤，依指示操作自動櫃員機而於同日晚間6 時22分
    許，轉帳匯款新臺幣（下同）29,150元至衛兆輝所開立之上
    開安泰銀行帳戶內，旋遭該詐騙集團成年正犯成員提領一空
    。(二)由該詐騙集團某真實姓名年籍不詳之成年成員於99年6
    月8 日晚間6 時36分前之同日某時許，撥打電話與曾大彬聯
    絡，佯稱係燦坤服務人員，因作業人員疏失，造成曾大彬之
    前交易設為約定轉帳分期扣款，請曾大彬依指示操作自動櫃
    員機以取消分期付款設定云云，使曾大彬信以為真而陷於錯
    誤，依指示操作自動櫃員機而於同日晚間6 時36分許，轉帳
    匯款29,980元至衛兆輝所開立之上開安泰銀行帳戶內，旋遭
    該詐騙集團成年正犯成員提領一空。(三)由該詐騙集團某真實
    姓名年籍不詳之成年女性成員於99年6 月8 日下午5 時47分
    許，撥打電話與許菁惠聯絡，佯稱係國泰世華銀行之洪小姐
    ，因銀行人員作業疏失，將許菁惠之前在燦坤購買隨身碟之
    款項設為分期扣款，要許菁惠依指示操作自動櫃員機以變更
    提款卡資訊云云，使許菁惠信以為真而陷於錯誤，依指示操
    作自動櫃員機而於同日晚間7 時7 分許，轉帳匯款29,100元
    至衛兆輝所開立之上開郵局帳戶內，旋遭該詐騙集團成年正
    犯成員提領一空。(四)由該詐騙集團某真實姓名年籍不詳之成
    年成員於99年6 月8 日晚間8 時許，撥打電話與張伶梤聯絡
    ，佯稱張伶梤先前在燦坤購買電腦之款項雖以現金付清，惟
    工作人員誤填選分期付款，請張伶梤打電話至銀行詢問，並
    提供3 個帳戶，要張伶梤依指示操作自動櫃員機云云，使張
    伶梤信以為真而陷於錯誤，依指示操作自動櫃員機而分別於
    同日晚間8 時11分許及8 時27分許，各轉帳匯款29,950元及
    24,100元至張伶梤所開立之上開郵局及安泰銀行帳戶內，均
    旋遭該詐騙集團成年正犯成員提領一空。嗣王秀文、曾大彬
    、許菁惠及張伶梣分別發覺受騙而報警處理，始循線查悉上
    情。
二、案經王秀文告訴暨桃園縣政府警察局龜山分局報請臺灣桃園
    地方法院檢察署檢察官偵查後起訴。
    理  由
壹、程序事項：
一、按被告以外之人於審判外之陳述，雖不符前四條之規定，而
    經當事人於審判程序同意作為證據，法院審酌該言詞陳述或
    書面陳述作成時之狀況，認為適當者，亦得為證據，刑事訴
    訟法第159 條之5 定有明文。本案證人即被害人王秀文、曾
    大彬、許菁惠、張伶梣於警詢中之陳述，經被告衛兆輝於本
    院審理中表示無意見而同意作為證據，且本院審酌該陳述作
    成時之狀況並無瑕疵之情狀存在而認為適當，揆諸上開法條
    規定，自得為證據。
二、本案認定犯罪事實所引用之本案卷內所有卷證資料（包含文
    書證據、物證等證據），並無證據證明係公務員違背法定程
    序所取得，且被告於本院審理終結前就卷內所有之卷證資料
    之證據能力均表示無意見，又卷內之文書證據，亦無刑事訴
    訟法第159 條之4 之顯有不可信之情況與不得作為證據之情
    形，則依刑事訴訟法第159 條之5 之規定，本案認定犯罪事
    實所引用之本案卷證所有文書證據、物證等證據，均有證據
    能力。
貳、實體事項：
一、訊據被告衛兆輝固坦承開立上開安泰銀行及郵局帳戶之事實
    ，然矢口否認有何幫助詐欺取財犯行，辯稱：上開2 帳戶之
    提款卡均已遺失，伊並未主動將上開2 帳戶之提款卡提供予
    他人使用云云。經查：
  (一)上開安泰銀行及郵局帳戶均係被告所開立乙節，業經被告自
    承在卷，並有安泰銀行桃園分行99年7 月30日（99）安桃字
    第0990000646號函附之開戶基本資料影本、中華郵政股份有
    限公司臺中郵局99年7 月12日中管字第0991803606號函附之
    帳戶立帳申請書影本各1 份（見偵卷第52頁、第56至58頁）
    附卷可稽。而證人即告訴人王秀文、證人即被害人曾大彬、
    許菁惠、張伶梣分別遭上開詐騙集團正犯成員以前揭手法行
    騙後，各依指示操作自動櫃員機，而轉帳匯款前述金額至被
    告所開立之上開安泰銀行及郵局帳戶內，均旋遭該詐騙集團
    成年正犯成員提領一空等情，亦據證人王秀文、曾大彬、許
    菁惠、張伶梣於警詢時證述綦詳（詳見偵卷第19至20頁、第
    27頁、第34頁、第41至42頁），並有王秀文提出之元大銀行
    自動櫃員機交易明細表影本1 紙、曾大彬提出之郵政自動櫃
    員機交易明細表影本1 紙、許菁惠提出之華南商業銀行自動
    櫃員機交易明細表1 紙、張伶梣提出之郵政自動櫃員機交易
    明細表影本2 紙、上開安泰銀行桃園分行函附之存款當期交
    易明細表及上開臺中郵局函附之客戶歷史交易清單各1 份（
    見偵卷第24頁、第32頁、第37頁、第50頁、第52至55頁、第
    57頁、第59頁）在卷可按，堪信為真實。是被告所有之上開
    安泰銀行及郵局帳戶確實供本案詐騙集團作為向王秀文、曾
    大彬、許菁惠、張伶梣詐欺取財後，取得贓款所用之工具，
    至屬灼然。
  (二)而被告雖以前詞置辯，然查：
  1.金融帳戶之提款卡設置密碼之目的，係避免提款卡如因失竊
    、遺失或其他原因脫離本人持有時，取得提款卡之人若未經
    原持卡人告知密碼，將難以使用該提款卡。被告於本院審理
    中供稱：伊先申辦上開郵局帳戶，怕忘記提款卡密碼，所以
    將密碼寫在提款卡封套內，而上開安泰銀行帳戶係伊後來辦
    的，提款卡密碼跟郵局帳戶相同，密碼就沒寫在提款卡封套
    內云云（詳見本院易字卷第33頁），然被告為智識正常之成
    年人，理應知悉提款卡及密碼應妥善保管，以防他人持有提
    款卡並知悉密碼，將可任意提領名下帳戶內之款項，被告於
    本院審理中亦自承：伊知道若他人持有伊之提款卡，並知悉
    密碼，即可透過提款卡使用伊名下帳戶等語（詳見本院易字
    卷第19頁），被告竟仍將提款卡密碼直接書寫在放有提款卡
    之封套上，已屬悖於常理之舉。又被告於100 年8 月31，經
    法官訊問上開安泰銀行及郵局帳戶之提款卡密碼時，被告均
    能立刻答稱「954888」（詳見本院審易卷第30頁反面），且
    被告於本院審理中亦自承：用久了就不會忘記提款卡密碼，
    伊自97年以後，就沒有再使用上開安泰銀行及郵局帳戶之提
    款卡等語（詳見本院易字卷第33頁），被告既自97年後即未
    再使用上開2 帳戶之提款卡，卻仍對該2 帳戶之提款卡密碼
    記憶深刻，未曾遺忘，則被告何以不將提款卡與載有密碼之
    封套分開放置保管，卻持續將該2 帳戶之提款卡均放置在該
    封套內，徒增提款卡遺失時遭人盜用之風險，甚為可疑。
  2.又被告於偵查中陳稱：上開安泰銀行及郵局帳卡之提款卡於
    99年過年後，在龜山市場那裡不見了，當天伊要去龜山市場
    買東西，提款卡放口袋的皮夾裡，伊做完生意回家換褲子時
    ，才發現皮夾不見了云云（詳見偵卷第101 頁）；復於本院
    審理中供稱：伊於99年3 月間某日傍晚，去龜山鄉黃昏市場
    批貨，要付錢時，才發現放有現金及上開2 帳戶提款卡之皮
    夾不見了，當天早上伊去市場買菜，還有拿出此皮夾付錢，
    伊早上從市場回家後，直接脫掉褲子去睡覺，不知道當時皮
    夾是否還在伊褲子口袋裡，等傍晚伊睡醒要出門批貨，就直
    接把同一條褲子穿上，也沒去注意皮夾是否還在褲子口袋內
    ，直到在黃昏市場要付錢時，才發現找不到皮夾云云（詳見
    本院易字卷第18頁），則就被告於何時及如何發現上開2 帳
    戶之提款卡遺失乙節，被告所述前後矛盾不一致，已難採信
    。況被告於偵查中供陳：伊名下有很多個帳戶，上開安泰銀
    行及郵局等2 個帳戶較為常用云云（詳見偵卷第100 頁），
    既然該2 個帳戶係被告較常使用者，且被告自前述97年起未
    再使用後，仍將該2 個帳戶之提款卡連同現金一併放置皮夾
    內隨身攜帶，足認該2 個帳戶對被告之重要性，然被告竟於
    發現該2 個帳戶之提款卡連同記載密碼之封套同時遺失後，
    未曾辦理掛失或補發乙情，有中華郵政股份有限公司臺中郵
    局100 年1 月10日中管字第1001800053號函、安泰銀行桃園
    分行100 年1 月7 日（100 ）安桃字第1000000011號函各 1
    份（見偵卷第106 至107 頁）存卷可考，亦與常情有違。復
    參以帳戶之提款卡遺失者若至金融機構辦理掛失，詐騙集團
    成員將無法使用提款卡提領詐得之款項，且詐騙集團若未得
    原帳戶所有人同意而使用該帳戶，匯入該帳戶內之詐騙所得
    款項亦有可能遭原帳戶所有人提領一空，故詐騙集團衡情均
    不會以遺失之帳戶作為存取詐騙所得之用，是被告空言辯稱
    上開安泰銀行及郵局帳戶之提款卡係遺失云云，委無可採，
    上開2 個帳戶之提款卡應係被告主動交付予上開詐騙集團成
    員，並告知提款卡密碼，使該詐騙集團成員得以使用提款卡
    迅速提領匯入該2 個帳戶內之犯罪所得贓款無訛。
  3.按金融機構之存款帳戶乃一般人極易申請取得，若非極為信
    任之親友因急迫情形有立即使用之必要者外，本可各自至銀
    行或郵局開立帳戶使用，自無須向他人借用或價購之必要，
    個人帳戶之存摺及提款卡，亦無任意出借、出賣交付或將帳
    戶提款卡密碼告知予非熟識之人之理，況時下以人頭帳戶詐
    騙被害人匯款之行為甚為猖獗，此經媒體廣為報導，政府機
    關及各家金融行庫均一再呼籲民眾應謹慎控管名下帳戶，勿
    輕易交付個人帳戶予不熟識之人，以免淪為詐騙者用以匯入
    及提領詐騙所得款項之工具，是依一般人之智識及社會生活
    經驗，對於悖於常情而要求他人交付帳戶之存摺、提款卡及
    密碼者，必係以遂行存提款紀錄不易循線追查為目的，進而
    將該帳戶用於不法用途乙節，應可產生合理之懷疑，而不隨
    意將帳戶交出，避免成為他人犯罪之幫兇。被告係成年人，
    非無相當之智識程度與生活經驗，且於本院審理中亦供承：
    伊有聽過詐騙集團，知道詐騙集團會打電話叫人匯錢到帳戶
    裡，知道金融帳戶會被用來詐騙使用等語（詳見本院易字卷
    第33頁反面），顯然被告對前述應謹慎保管名下帳戶之存摺
    、提款卡及密碼之事應認識甚明，卻猶將上開安泰銀行及郵
    局帳戶之提款卡與密碼資料提供，經詐騙集團成員使用為詐
    欺贓款匯入之人頭帳戶，正犯成員並持卡順利迅速提領，可
    見被告早知對方取得上開帳戶係供為詐欺等不法行為所得款
    項匯入之人頭帳戶，其有幫助犯意甚明，自應負幫助他人詐
    欺取財之刑責。
  4.另被告請求傳喚證人即在龜山賣滷味之老闆，以證明被告之
    皮夾遺失云云。惟被告並未提供足以特定該賣滷味老闆身分
    之相關資料，且依被告所陳：伊向老闆購買滷味時，發現皮
    夾遺失，故當日先向老闆賒帳，伊有將伊皮夾遺失之事告訴
    老闆云云，則該賣滷味之老闆知悉被告皮夾遺失之事顯係經
    由被告告知而來，並非親自見聞該皮夾遺失之經過，自無法
    確認被告之皮夾是否真有遺失，無從證明上開待證事實，並
    無傳喚之必要，併此敘明。
  (三)綜上所述，被告所辯核屬事後卸責之詞，不足採信。本件事
    證明確，被告犯行洵堪認定，應依法論科。
二、核被告所為，係犯刑法第30條第1 項前段、第339 條第1 項
    之幫助詐欺取財罪。上開正犯成員間就前揭詐欺取財犯行，
    為有犯意聯絡與行為分擔之共同正犯，惟被告僅係基於幫助
    詐欺取財之意思，提供上開安泰銀行及郵局帳戶之提款卡，
    並告知密碼，供為贓款匯入、提領之帳戶，係提供詐欺取財
    構成要件以外之助力，為詐欺取財罪之幫助犯，並依刑法第
    30條第2 項之規定，減輕其刑。被告以一幫助行為，幫助正
    犯詐欺被害人王秀文、曾大彬、許菁惠、張伶梣等4 人，而
    渠等4 人之個人法益，為想像競合犯，應從一重處斷。又被
    告幫助正犯詐欺被害人張伶梣之幫助行為僅一個，雖正犯施
    用詐術使被害人張伶梣多次交付財物，係正犯該次詐欺取財
    行為使被害人張伶梣分次交付財物之結果，祇成立一詐欺取
    財罪；被告為幫助犯，亦祇成立一幫助詐欺取財罪。爰審酌
    被告交付金融帳戶供詐騙集團使用，助長詐騙財產犯罪之風
    氣，造成無辜民眾受騙而受有金錢損失，實為當今社會詐財
    事件發生之根源，並擾亂金融交易往來秩序及社會正常交易
    安全甚鉅，亦因被告之行為，致使執法人員難以追查正犯之
    真實身分，且本案被害人之人數多達4 人、渠等遭詐騙所受
    損失非輕，而被告犯後仍飾詞狡辯未坦承犯行，亦未賠償被
    害人分文等一切情狀，量處如主文所示之刑，並諭知易科罰
    金之折算標準，以示懲儆。另被告已將上開安泰銀行及郵局
    帳戶之提款卡交付予他人，且未扣案，是否仍屬被告所有及
    是否尚存在均有未明，為免將來執行之困難與所有權歸屬發
    生爭議，爰不予宣告沒收，附此敘明。
據上論斷，依刑事訴訟法第299 條第1 項前段，刑法第30條第 1
項前段、第2 項、第339 條第1 項、第55條、第41條第1 項前段
，刑法施行法第1 條之1 第1 項、第2 項前段，判決如主文。
本案經檢察官余怡寬到庭執行職務。
中    華    民    國    100   年    12    月    22    日
                  刑事第十二庭審判長法  官  許雅婷
                                    法  官  黃裕民
                                    法  官  黃珮如
以上正本證明與原本無異。
如不服本判決應於收受判決後10日內向本院提出上訴書狀，並應
敘述具體理由。其未敘述上訴理由者，應於上訴期間屆滿後20日
內向本院補提理由書( 均須按他造當事人之人數附繕本) 「切勿
逕送上級法院」。
                                    書記官  洪明煥
中    華    民    國    100   年    12    月    22    日
論罪科刑法條：
刑法第30條第1 項前段
幫助他人實行犯罪行為者，為幫助犯。
刑法第339條第1項
意圖為自己或第三人不法之所有，以詐術使人將本人或第三人之
物交付者，處 5 年以下有期徒刑、拘役或科或併科 1 千元以下
罰金。